【裁判字號】    92,易,8
【裁判日期】    920326
【裁判案由】    侵占
【裁判全文】
臺灣臺南地方法院刑事判決                              九十二年度易字第八號
    公  訴  人  臺灣臺南地方法院檢察署檢察官
    被      告  乙  ○  ○
右列被告因侵占案件，經檢察官提起公訴（九十年度偵緝字第七一七號），本院判決
如左：
    主  文
乙○○意圖為自己不法之所有，而侵占自己持有他人之物，處有期徒刑伍月，如易科
罰金，以佰元折算壹日。
    事  實
一、乙○○於民國九十年五月二十一日受甲○○之託，代為調借現金，而收受甲○○
    所簽發，付款人為臺灣中小企業銀行新營分行，票號ＡＹ0000000號、Ａ
    Ｙ0000000號、ＡＹ0000000號，發票日九十年七月二十七日、九
    十年八月二十七日、九十年九月二十七日，面額分別為新臺幣（下同）八萬九千
    九百零九元、二十三萬九千九百零九元、二十三萬九千九百零九元之支票三張。
    詎乙○○取得前揭三紙支票後，未依約定持前揭支票為甲○○調現，於九十年五
    月二十八日，竟意圖為自己不法之所有，以變更持有為自己所有之意思，予以侵
    占入己，將上開三張支票交予地下錢莊，供作自己積欠地下錢莊款項之質押。
二、案經甲○○訴由臺灣臺南地方法院檢察署檢察官偵查起訴。
    理  由
一、訊據被告乙○○固坦承於九十年五月二十一日收受告訴人甲○○所簽發之前揭三
    張支票，並受甲○○之託代為調借現金，嗣於九十年五月二十八日，在未調取現
    款之情形下，將該三張支票交予地下錢莊之事實不諱；惟矢口否認有何侵占之犯
    行，辯稱：伊將上開三張支票交予地下錢莊調現時，地下錢莊表示要等支票屆期
    才給付現金，因伊積欠地下錢莊款項，地下錢莊就未交付金錢云云。經查：告訴
    人於九十年五月間因急需用款，請求被告償還先前所積欠之一百多萬元款項時，
    被告表示無力償還，但可以告訴人簽發之支票，代為向他人調現，告訴人乃於九
    十年五月二十一日簽發上開三張支票交予被告，委託被告代為調現之事實，業據
    告訴人於偵審中指訴綦詳，並經被告自承在卷，復有上開三張支票票根影本附卷
    可佐，足見告訴人係因【急需用款】，始將上開三張支票交予被告代為調現，則
    在被告將上開三張支票交予地下錢莊調現，地下錢莊表示無法【即刻】給付票面
    金額時，被告自應依其受託本旨，將上開三張支票取回，另再向他人調現，或將
    上開支票交還告訴人，然被告竟捨此正途不為，在未取得任何現款之情形下，仍
    將上開告訴人所簽發之支票交予地下錢莊，顯見被告係基於其他用意，始在明知
    無法取得現款之情形下，仍將上開支票交予地下錢莊。且被告於偵查中供稱：該
    三張支票是向金主融資抵押才可調現，因伊公司週轉不靈，金主才質押支票作為
    擔保等語（見偵緝卷第一一至一二頁）；嗣於本院調查時亦供稱：伊還有欠金主
    張董三百多萬元，所以金主張董未將三張支票之款項交付，該三張支票等於是伊
    提供給金主張董質押所用等語（見本院卷第二七頁）；又被告於本院審理中供稱
    ：九十年三月間伊積欠地下錢莊本金一百多萬元，而伊有於九十年五月二十八日
    將上開三張支票交予地下錢莊等語（見本院卷第三九頁），是被告將告訴人簽發
    之支票提供予地下錢莊時，其早已積欠地下錢莊大筆款項，則被告在未替告訴人
    取得任何現款之情形下，本應將告訴人簽發之支票取回，以避免地下錢莊藉此抵
    償前債，然被告不僅未取回上開三張支票，反執意將告訴人簽發之上開三張支票
    交付地下錢莊，其用意顯在擔保自己先前積欠地下錢莊（即被告所稱「金主張董
    」）之款項，足見被告確有為自己不法所有之意圖甚明。至被告雖辯稱：地下錢
    莊表示需等支票屆期才要給付款項，否則利息算起來會很多，而伊答應幫告訴人
    調現時，有允諾要幫忙付利息云云，然告訴人既簽發支票委託被告調現，即表示
    其急需用款，豈有待支票屆期始行取款？況被告係為告訴人調借款項，衡情亦無
    由被告代付利息之理，是被告上開所辯，顯係卸責之詞，不足採信。綜上，本案
    事證明確，被告犯行堪以認定，自應依法論科。
二、核被告乙○○所為，係犯刑法三百三十五條第一項之普通侵占罪。爰審酌被告之
    素行、犯罪手段、所得利益、對告訴人所生損害、犯後態度及迄未與告訴人和解
    等一切情狀，量處如主文所示之刑，並諭知易科罰金之折算標準。
據上論斷，應依刑事訴訟法第二百九十九條第一項前段，刑法第三百三十五條第一項
、第四十一條第一項前段、罰金罰鍰提高標準條例第一條前段、第二條，判決如主文
。
本案經檢察官張太龍到庭執行職務。
中      華      民      國      九十二      年    三    月    二十六    日
                                  臺灣臺南地方法院刑事第五庭
                                      審判長  法  官    蘇  清  水
                                              法  官    卓  穎  毓
                                              法  官    林  欣  玲
右正本證明與原本無異。
如不服本判決，應於判決送達後十日內，向本院提出上訴狀。
                                              書記官    黃  子  起
中      華      民      國    九十二      年    三    月     二十六   日
附錄本案論罪科刑法條全文：
刑法第三百三十五條第一項：
意圖為自己或第三人不法之所有，而侵占自己持有他人之物者，處五年以下有期徒刑
、拘役或科或併科一千元以下罰金。
前項之未遂犯罰之。


司法院資訊處製作；財團法人民間司法改革基金會備份。
